臺灣高等法院臺南分院刑事判決
109年度原上訴字第11號
上  訴  人  
即  被  告  林曉慧





上列上訴人因詐欺等案件，不服臺灣雲林地方法院108年度原訴
字第7號，中華民國109年8月5日第一審判決（起訴案號：臺灣雲
林地方檢察署108年度偵字第4081、4135、4504、4626號，併辦
案號：臺灣桃園地方檢察署108年度偵字第21523、21109號），
提起上訴，本院判決如下：
    主  文
上訴駁回。
    理  由
一、按不服地方法院之第一審判決而上訴者，須提出上訴書狀，
    並應敘述具體理由，為上訴必備之程式。倘其上訴書狀已敘
    述理由，但所敘述者非屬具體理由，仍屬不符上訴之法定程
    式，由第二審法院以其上訴不合法律上程式，判決駁回，不
    生定期命補正之問題。此觀刑事訴訟法第350條第1項、第36
    1條、第362條前段及第367條前段之規定自明。且自同法第3
    61條之修法過程以觀，原草案為：「依前項規定提起上訴者
    ，其上訴書狀應敘述理由，並引用卷內訴訟資料，具體指摘
    原審判決不當或違法之事實。其以新事實或新證據為上訴理
    由者，應具體記載足以影響判決結果之理由」，嗣經修正通
    過僅保留「上訴書狀應敘述具體理由」之文字，其餘則刪除
    ，故所稱「具體理由」，並不以其書狀應引用卷內訴訟資料
    ，具體指摘原審判決不當或違法之事實，亦不以於以新事實
    或新證據為上訴理由時，應具體記載足以影響判決結果之情
    形為必要。但上訴之目的，既在請求第二審法院撤銷或變更
    第一審之判決，所稱「具體」，當係抽象、空泛之反面，須
    就不服判決之理由為具體之敘述而非空泛之指摘而言，亦即
    須就其所主張第一審判決有違法或不當之情形，舉出該案相
    關之具體事由足為其理由之所憑，而非徒托空言或漫事指摘
    ；若僅泛言原判決認事用法不當、採證違法或判決不公、量
    刑過重等空詞，而無實際論述內容，即無具體可言。
二、上訴意旨略以：伊羈押禁見期間服用身心科藥物，在神智不
    清情況下，讓其他的警察來借訊，伊羈押期間連拿一隻筆寫
    自己的名字都有問題，釋放後當天的智商像5歲的頭腦，在
    家裡修養才將病養好，你們只想破案亂寫亂判，對伊不公平
    ，爰上訴請求從輕量刑云云。
三、經查：
  ㈠原判決認定：上訴人即被告林曉慧與許志彬、翁節義、黃建
    誠（經原審另判處罪刑，黃建誠上訴中）、李應宏（通緝中
    ）、趙雅慧（另由檢察官偵辦中），於民國（下同）108年5
    月起，加入黃振燊、王家華（由檢察官另行起訴）等人所組
    成具有持續性、牟利性、結構性犯罪組織之詐欺集團，共同
    意圖為自己不法所有，基於三人以上共同冒用公務員名義詐
    欺之犯意聯絡，由黃建誠及趙雅慧擔任取簿手及車手，李應
    宏、林曉慧與許志彬擔任車手，翁節義則負責搭載趙雅慧至
    各處取簿及領錢，約定李應宏、林曉慧、許志彬及黃建誠可
    獲得領取款項總額之百分之3做為報酬，翁節義則可獲得每
    趟車資新臺幣（下同）3,000元之報酬。該詐欺集團成員先
    於108年5月22日上午某時許，撥打電話給廖梧桐，以假冒刑
    事警察人員方式，佯稱廖梧桐涉及洗錢180萬元云云，隨後
    該詐欺集團另一成年成員又撥打電話給廖梧桐，假冒吳文正
    檢察官，佯稱因廖梧桐涉及洗錢案件，必須將名下其他帳戶
    內之金錢匯入其名下臺灣銀行斗六分行帳號000-0000000000
    00帳戶後，將臺灣銀行存摺、提款卡及密碼交付地檢署監管
    ，否則將會被收押2個月並凍結所有財產云云，使廖梧桐陷
    於錯誤，即依指示於同年月24日14時35分許，將上開臺灣銀
    行存摺、提款卡及密碼裝入信封袋內，並置放於廖梧桐位於
    雲林縣○○鎮○○里住家斜對面，隨即遭黃建誠取走；嗣後廖梧
    桐又依詐騙集團成員指示於同年月28日10時40分許，將其名
    下第一商業銀行（下稱第一銀行）帳號000-00000000000帳
    戶存摺、提款卡及密碼裝入信封袋內，並置放於廖梧桐住家
    附近之變電箱上面，隨即遭翁節義駕駛車牌號碼0000-00號
    自小客車搭載趙雅慧至該處取走，廖梧桐並依指示陸續於同
    年月24日自其名下○○農會帳號0000000000000000000帳戶匯
    出123萬7000元、同年月28日自其名下中華郵政帳號0000000
    0000000帳戶匯出100萬元、同年6月6日自上開○○農會帳戶匯
    出72萬5000元至上開臺灣銀行帳戶內。黃建誠、李應宏、林
    曉慧及許志彬取得上開臺灣銀行及第一銀行提款卡及密碼後
    ，分別於原判決附表所示之時間、地點，提領如該附表所示
    之金額；而翁節義則搭載趙雅慧於上開時、地取得廖梧桐第
    一銀行提款卡及密碼後，隨即於同日11時59分至彰化市○○路
    000號之中華郵政自動櫃員機，由趙雅慧下車分別提領如附
    表所示之金額，或由其他詐欺集團成員領取其餘金額等事實
    ，有下列證據足資證明：
　１被告林曉慧、同案被告李應宏、翁節義、黃建誠、許志彬之
    供述，及告訴人廖梧桐之指證。
　２西螺鎮農會活期儲蓄存款存摺封面暨內頁、郵政存簿儲金簿
    存摺封面暨內頁、新北市○○區○○路00000號統一超商、新北
    市○○區○○○街00巷0號之統一超商、桃園市○○區○○路0段00號
    萊爾富超商、桃園市○○區○○路00號全家便利商店、桃園市○○
    區○○路0段0000號統一超商監視錄影畫面翻拍照片20張、108
    年5月24日雲林高鐵站監視錄影擷取畫面照片6張、車號0000
    -00號車輛詳細資料報表、臺灣銀行帳號000000000000號帳
    戶交易明細、第一銀行帳號00000000000號帳戶交易明細、
    翁節義與趙雅慧之LINE通訊軟體對話照片、內政部警政署反
    詐騙諮詢專線紀錄表、雲林縣政府警察局西螺分局西螺派出
    所受理詐騙帳戶通報警示簡便格式表、受理各類案件紀錄表
    、金融機構聯防機制通報單、郵政入戶匯款申請書、臺灣銀
    行存摺封面暨內頁、雲林縣警察局西螺分局搜索扣押筆錄暨
    扣押物品目錄表及相關證物扣案等為證。因而論以被告組織
    犯罪防制條例第3條第1項後段之參與組織罪、刑法第339條
    之4第1項第1款、第2款項之三人以上共同冒用公務員名義詐
    欺取財罪。
　３就其所為與李應宏、許志彬、翁節義、黃建誠、趙雅慧、黃
    振燊、王家華及其餘詐欺集團成年成員間，有犯意之聯絡及
    行為之分擔，應論以共同正犯。被告與該詐騙集團成員對於
    告訴人之數次詐欺取財行為及數次提領贓款行為，應論以接
    續犯之包括一罪。又數次提領行為既應論以接續犯而為實質
    上一罪，則就原判決附表備註欄空白部分，雖為檢察官起訴
    書漏列，但卷內既有相關之交易明細，亦應為起訴效力所及
    。被告自陳與同案被告許志彬為夫妻，提領時均一同為之，
    是起訴書附表僅列同案被告許志彬而未列被告部分，與已經
    起訴部分，具有接續犯之實質上一罪關係，亦為起訴效力所
    及。被告以一行為同時犯上開2罪名，為想像競合犯，應從
    一較重之三人以上共同冒用公務員名義詐欺取財罪處斷。
  ㈡復以行為人責任為基礎，審酌現今詐欺集團以各種名目實施
    電話詐欺，常使善良之民眾畢生積蓄付諸一空，且求償無門
    ，甚至造成有人晚景淒涼，而各詐欺集團核心或重要成員獲
    取暴利，造成高度民怨與社會不安，被告不思以正當方式賺
    取金錢，參與詐欺取財，造成告訴人受騙損失重大，嚴重影
    響社會秩序及治安；另參以被告坦承犯行，本案犯行中擔任
    車手，其按提領金額獲利，並自陳與同案被告許志彬在犯罪
    時為夫妻，為籌措律師費用及生活費而加入詐騙集團，入監
    前以直銷為業，母親患有糖尿病、高血壓，大姐因疾病長年
    住在安養機構，開銷不少，本案起訴後已與同案被告許志彬
    離婚之家庭狀況，國中肄業之學歷等一切情狀，量處有期徒
    刑1年7月。另就犯罪所得1萬2,495元，雖未扣案，仍應依刑
    法第38條之1第1項前段規定宣告沒收之，於全部或一部不能
    沒收或不宜執行沒收時，依同條第3項規定追徵其價額。而
    扣案之OPPO廠牌手機1支（搭配使用0000000000號晶片卡1張
    ）為被告所有，供其與同案被告李應宏為聯繫犯本件之罪使
    用，依刑法第38條第2項前段宣告沒收之。另考量被告未曾
    因財產犯罪經法院論罪科刑之紀錄，有臺灣高等法院被告前
    案紀錄表附卷可參，亦無證據顯示被告除本件外，另有加入
    其他詐欺集團之情事，足見加入本案詐欺集團，事屬偶然，
    難認其有犯罪（或詐欺犯罪）之習慣或因遊蕩或懶惰成習而
    犯罪；衡以其參與本案詐欺集團之時間非長，又非位居核心
    地位，堪認其參與詐欺集團之程度不深，角色分工屬於下層
    成員，經過本案論罪科刑之處罰，已足以促使其心生警惕，
    嚇阻再犯，並無再採取刑罰以外之措施限制其自由，以預防
    矯治其等社會危險性之必要，如此亦符合憲法第8條人民身
    體自由之保障及第23條比例原則，爰不予宣告強制工作。
  ㈢經核已詳敘其調查、取捨證據之結果及憑以認定犯罪事實之
    心證理由，且所為之論斷，亦有卷存證據資料可稽。從形式
    上觀察，並無任何不當或違法之處；且原判決就被告之犯罪
    情節及科刑部分之量刑基礎，亦已於理由欄內具體說明，顯
    已斟酌刑法第57條各款事由及其他一切情狀，基於刑罰目的
    性之考量、刑事政策之取向以及行為人刑罰感應力之衡量等
    因素而為刑之量定，係以行為人責任為基礎，並未逾越法定
    刑度，亦無違背公平正義之精神，客觀上不生量刑畸重畸輕
    之裁量權之濫用；另沒收之宣告亦是依法律規定而為，並無
    不當。是本院審核上開各量刑事由，認為原審對被告量處之
    刑及沒收，洵屬妥適，並無顯然失出或有失衡平之情事。
  ㈣被告雖以上開情詞請求從輕量刑。然原判決就事實之認定並
    無不當或違法之處，已如上述。且關於刑之量定，係實體法
    上賦予法院得為自由裁量之事項，倘其量刑已以行為人之行
    為罪責為基礎，並斟酌刑法第57條各款所列情狀等，在法定
    刑度內，酌量科刑，如無偏執一端，致明顯失出失入情形，
    上級審法院即不得單就量刑部分遽指為不當或違法。而原判
    決所量定之刑並無裁量權濫用之情事，亦如上述，被告上訴
    理由仍執前詞指摘原判決量刑過重云云，乃純屬其個人主觀
    上對法院量刑之期盼，難認已提出具體理由。
四、綜上所述，被告僅係針對原判決得自由裁量以求個案妥當性
    之量刑事項再為爭執，並非對原判決所為證據證明力之判斷
    如何違背經驗、論理法則之事項，及依據卷內既有訴訟資料
    或提出新事證，指摘或表明第一審判決有何採證、認事、用
    法或量刑等足以影響判決本旨之不當或違法，要難謂其上訴
    書狀已經敘述具體理由。揆諸上開規定及說明，本件上訴顯
    無具體理由而不合法定程式，應予駁回，並不經言詞辯論為
    之。
據上論結，應依刑事訴訟法第367條前段、第372條，判決如主文
。
中　　華　　民　　國　　109 　年　　11　　月　　26　　日
                  刑事第一庭    審判長法  官  楊清安
                                      法  官  蕭于哲
                                      法  官  陳珍如
以上正本證明與原本無異。
如不服本判決應於收受送達後20日內向本院提出上訴書狀，其未
敘述上訴理由者，並得於提起上訴後20日內向本院補提理由書（
均須按他造當事人之人數附繕本）「切勿逕送上級法院」。
　　　　　　　　　　　　　　　　　　　書記官  盧建元
中　　華　　民　　國　　109 　年　　11　　月　　26　　日